【裁判字號】    97,交聲,1225
【裁判日期】    980617
【裁判案由】    聲明異議
【裁判全文】
臺灣臺南地方法院交通事件裁定        97年度交聲字第1225號
移送機關    交通部公路總局嘉義區監理所臺南監理站
異議人即
受處分人    甲○○
上列受處分人因違反道路交通管理處罰條例案件，對於交通部公
路總局嘉義區監理所臺南監理站民國97年11月21日所為之裁決處
分（處分案號：嘉監南字第裁74-S00000000號）聲明異議，本院
裁定如下：
    主  文
原處分撤銷。
甲○○不罰。
    理  由
一、原處分意旨略以：受處分人即異議人甲○○（下稱異議人）
    駕駛車牌號碼１１５３－ＵＶ號自用小客車，於民國九十七
    年十月三十一日十二時四十分許，在臺南市○區○○○街與
    仁和路南側，撞及由被害人力惠玲所騎乘之車牌號碼Ｈ２Ｇ
    －９７５號重型機車，致被害人力惠玲受傷後，未對被害人
    力惠玲採取必要救護措施及依規定處置，並通知警察機關處
    理而逃逸，經臺南市警察局第一分局警員掣單舉發，嗣經移
    送機關即交通部公路總局嘉義區監理所臺南監理站依道路交
    通管理處罰條例第六十二條第三項（裁決書漏載）、第四項
    前段、第六十七條第三項等規定，裁處異議人罰鍰新臺幣（
    下同）六千元，吊銷駕駛執照，一年內禁考。
二、本件異議意旨略以：異議人於上述時、地駕駛上開自用小客
    車，與被害人力惠玲所騎乘之機車發生擦撞，然異議人於車
    禍發生當時並未明顯感覺發生擦撞，且當時異議人亦無任何
    如酒駕等違規不當之駕駛行為，因此如真知發生任何擦撞，
    並無任何理由逃逸，且會立即查看傷患及車損情形，通知保
    險公司處理，本件異議人實因不知肇事始離開現場，為此聲
    明異議，請求撤銷原處分等語。
三、按汽車駕駛人駕駛汽車肇事致人受傷或死亡者，應即採取救
    護措施及依規定處置，並通知警察機關處理，不得任意移動
    肇事汽車及現場痕跡證據，違反者處三千元以上九千元以下
    罰鍰；前項駕駛人肇事致人受傷而逃逸者，吊銷其駕駛執照
    ，一年內不得考領駕駛執照，道路交通管理處罰條例處罰條
    例第六十二條第三項、第四項前段、第六十七條第三項分別
    定有明文。又違反行政法上義務之行為非出於故意或過失者
    ，不予處罰，行政罰法第七條第一項亦定有明文。是以，前
    開道路交通管理處罰條例處罰規定，並未處罰過失，故必以
    受處分人有逃逸之故意，始得歸責，詳言之，受處分人除客
    觀上有逃逸之行為外，尚須對其肇事致人受傷或死亡之事實
    有違法之認識，及決意逃逸之故意，始足當之，合先敘明。
四、經查：
(一)、異議人駕駛車牌號碼１１５３－ＵＶ號自用小客車，於九十
    七年十月三十一日十二時四十分許，沿臺南市○區○○路自
    北往南方向行駛，行經仁和路與文化三街口時，不慎與適沿
    文化三街自東往西方向欲左轉仁和路，由被害人力惠玲所騎
    乘車牌號碼Ｈ２Ｇ－９７５號重型機車發生擦撞，致被害人
    力惠玲倒地並受有頭部外傷併右臉頰挫傷、右胸、右肩及右
    腕挫傷、左膝擦傷等傷害，異議人於肇事後，未對被害人力
    惠玲採取必要救護措施及依規定處置，並通知警察機關處理
    ，即駕駛上開自小客車駛離現場等情，為異議人所不爭執，
    並據證人力惠玲於異議人被訴公共危險罪一案（臺灣臺南地
    方法院檢察署九十八年度偵第一五五號）於警詢時指訴在卷
    ，並有臺南市警察局第一分局道路交通事故現場圖一紙、道
    路交通事故調查報告表(一)、(二)一份、道路交通事故現場蒐證
    照片四十二幀及臺南市立醫院所出具被害人力惠玲之診斷證
    明書一紙附於卷（詳本院卷第二十六頁至第四十九頁、第五
    十五頁）可稽，復經本院依職權調閱上開偵查全卷核閱屬實
    ，堪認上情屬實，合先敘明。
(二)、本件車禍發生後，經警通知雙方到案說明，依被害人力惠玲
    指稱擦撞位置進行比對，比對後異議人所駕駛上開自用小客
    車並無發現明顯撞凹等撞擊痕跡，且被害人力惠玲當時所騎
    乘之機車亦無明顯被撞擊痕跡，僅有機車倒地時撞擊到地面
    之輕微擦痕，此有上揭道路交通事故現場蒐證照片十八幀附
    卷（詳本院卷第四十頁至第四十八頁）可參，可知本件事發
    時雙方擦撞力道不強，故被告所辯其不知有擦撞車輛乙情，
    即非全然無據。又被害人力惠玲於上開刑案偵查中雖到庭指
    稱：當時伊有聽到撞擊聲，且路人有告知異議人車輛有減速
    ，但沒有停下來就走了等情。惟經檢察官質之後，被害人力
    惠玲則供稱：因為當時伊昏倒了，之後的事情都是聽路人說
    的等語（詳臺灣臺南地方法院檢察署九十八年度核交字第十
    五號偵查卷第四頁），是異議人之自用小客車於案發後，是
    否真有減速之事係聽聞而來，並非被害人力惠玲親眼所見，
    要難遽信。準此，尚難據此逕認異議人有減速再離開之事實
    ，並進而推認異議人於車禍發生時即已察知車輛發生擦撞。
五、況異議人嗣經臺灣臺南地方法院檢察署檢察官偵查後，亦認
    異議人主觀上並無肇事逃逸之故意。此外，復查無其他積極
    證據足認異議人有何肇事逃逸犯行，應認異議人罪嫌不足，
    而於九十八年三月四日以九十八年度偵字第一五五號為不起
    訴處分，並於同年四月一日確定，有該不起訴處分書及異議
    人之臺灣高等法院被告全國前案紀錄表各一份在卷足憑，並
    經本院依職權調閱上開偵查全卷核閱無訛。綜上所述，異議
    人於前揭時、地，固與被害人力惠玲發生交通事故並致被害
    人力惠玲受傷，且未即採取救護措施及依規定處置，並通知
    警察機關處理，即駕駛上開自小客車駛離現場。然依前揭說
    明，堪認異議人於肇事當時離開肇事現場，係因其並未察知
    與被害人力惠玲發生車禍，而非基於肇事後意圖規避責任而
    逃逸，且原處分機關亦未提出其他積極證據以供本院佐證，
    本院亦查無其他具體事證足資證明異議人確有肇事致被害人
    力惠玲受傷後，未對被害人力惠玲採取必要救護措施及依規
    定處置，並通知警察機關處理，及因此逃逸等違規情事之主
    觀犯意。準此，異議人之上開辯解尚非無據，原處分未予詳
    查，遽予裁罰，容有未洽。從而，本件異議為有理由，自應
    將原處分予以撤銷，並另為異議人不罰之諭知。
六、據上論斷，應依道路交通管理處罰條例第八十七條第二項，
    道路交通案件處理辦法第二十條前段，裁定如主文。
中    華    民    國    98    年     6    月    17    日
                        交通法庭法  官  陳金虎
以上正本證明與原本無異。
如不服本裁定應於送達後5日內向本院提出抗告狀（應附繕本）
。
                                書記官  蔡明峰
中    華    民    國    98    年    6     月    17    日


司法院資訊處製作；財團法人民間司法改革基金會備份。
